臺灣新竹地方法院刑事判決　　　　　　　 94年度訴字第350號
公　訴　人　臺灣新竹地方法院檢察署檢察官
被　　　告　丁○○
　　　　　　　　　　（另案於臺灣新竹監獄執行中）
指定辯護人　本院公設辯護人甲○○
上列被告因強盜等案件，經檢察官提起公訴（94年度偵字第100
號），本院判決如下：
    主  文
丁○○共同竊盜，累犯，處有期徒刑壹年陸月；又傷害人之身體
，累犯，處有期徒刑捌月；又以加害生命、身體之事，恐嚇他人
致生危害於安全，累犯，處有期徒刑陸月。應執行有期徒刑貳年
陸月。
    事  實
一丁○○前於民國90年間，因違反毒品危害防制條例案件經本院
  以89年度竹東簡字第253號判處有期徒刑5月確定，並於91年4
  月16日易科罰金執行完畢。詎不知悔改，於93年11月11日15時
  許，與姓名、年籍不詳之成年男子1名，基於意圖為自己不法
  所有之犯意聯絡，先於新竹縣尖石鄉北角吊橋旁名為「老胡的
  店」之山產店內，推由丁○○向不知情之水果攤販戊○○謊稱
  其所有之香蕉園中有香蕉可以出售，使戊○○信以為真，駕駛
  自有車牌號碼為6289－HJ號之貨車跟隨丁○○所騎乘搭載該名
  不詳之男子之機車，共同前往新竹縣橫山鄉內灣村16鄰60號旁
  乙○○所有之香蕉園。抵達後該名不詳男子因先行離去，丁○○遂要求戊○○一同將香蕉園內道路旁由不知名人士事先砍伐
  倒地之香蕉6串（起訴書誤載為21串）搬上貨車，惟戊○○見
  該6串香蕉俱尚未成熟無法出售，乃表明不願意購買，丁○○
  旋改口請戊○○代為搬運至前開「老胡的店」內，經戊○○同
  意後，即由丁○○徒手將上述香蕉搬運至貨車車斗上交由戊○○擺妥。丁○○得手後，遂單獨騎乘上述機車與戊○○所駕駛
  貨車一同離去。此時園主乙○○因發現上開香蕉遭竊情事，乃
  騎乘機車至香蕉園上方產業道路旁照相取證，並於戊○○及丁○○駕車、騎車經過時分別加以拍照，戊○○見狀乃詢問丁○○何以有人拍照，丁○○因恐事跡敗露，遂指示戊○○繼續前
  往「老胡的店」等待，其則騎車折返追趕乙○○，乙○○即一
  路逃離至新竹縣橫山鄉豐田村永豐橋旁之「九芎坪飲食店」，
  惟丁○○亦尾隨至該店外，並基於傷害犯意，徒手毆打乙○○
  2下，使乙○○受有右側上嘴唇擦裂傷之傷害（長約1.5至2公
  分），復另行起意對乙○○恫嚇稱：「如果在內灣被我看到就
  要修理你」、「以後在內灣被我碰到你會你死得很難看」等恐
  嚇乙○○生命、身體安全之言語，使乙○○心生恐懼致生危害
  於安全。其後，丁○○單獨返回「老胡的店」，並指示不知情
  之戊○○繼續將香蕉6串載往無人居住之新竹縣橫山鄉內灣村
  內灣121號門口藏放。嗣經乙○○報警後循線查獲上情，並在
  上址門前查獲乙○○失竊香蕉共6串。
二案經乙○○訴由新竹縣警察局橫山分局報請臺灣新竹地方法院
  檢察署檢察官偵查起訴。
    理  由
一被告丁○○於上述時、地與該不詳男子共乘1輛機車，導引戊○○之貨車一同前往告訴人乙○○種植之香蕉園搬運香蕉，並
  於該名男子先行離去後，將事先由不詳人士砍妥之香蕉6串搬
  運上戊○○之貨車；嗣離去途中知悉乙○○對戊○○之貨車拍
  照後，隨即折返追蹤乙○○至新竹縣橫山鄉豐田村永豐橋旁「
  九芎坪飲食店」外，並以徒手毆打乙○○成傷之事實，為被告
  丁○○所供承無誤，且經證人戊○○及告訴人結證屬實，並有
  告訴人所拍攝及警方採證、起贓照片共14張（見本院卷第21-2
  6頁）、贓證物認領保管收據、行政院衛生署竹東醫院診斷證
  明書各1紙（見偵查卷第13-14頁）附卷為憑，則上開事實及被
  告之傷害犯行均堪予採認。
二訊據被告丁○○矢口否認有竊取前述香蕉6串之主觀犯意及恐
  嚇告訴人之行為，辯稱：93年11月11日15時許，其在「老胡的
  店」內受上開不詳姓名、年籍成年男子之託，代為尋覓可搬運
  香蕉之車輛，經向戊○○告知上情後，由該名男子雇用戊○○
  並共同前往告訴人之香蕉園搬運香蕉，其並無竊盜之故意；至
  於其追尋告訴人至「九芎坪飲食店」外，係因恐遭告訴人誤認
  為竊賊，情急之下方出手傷害乙○○，並無恐嚇行為云云。惟
  查：
(一)證人戊○○於本院審理時堅決證稱：「（問：93年11月11日下
  午3時是否曾經到內灣的香蕉園以你的貨車載送香蕉？）我是
  擺地攤的，當天我到老胡的店，當天被告載了一些香蕉要批給
  老胡，是綠的，他說他的香蕉園裡有已經黃了的香蕉可以批給
  我，但是要到他的園裡去載，我當時並不認識他。」、「（問
  ：被告有說香蕉要批給你？）他說園裡有黃的要批給我。」、
  「（問：當天被告說要批香蕉給你的時候，旁邊還有沒有人？
  ）另外還有一個人也是騎同一台摩托車去的，我只有看到他一
  下子而已。」、「（問：當天去香蕉園是要去批香蕉還是要去
  幫忙載香蕉？）是要批給我，他有告訴我說他園裡有黃色的香
  蕉可以批給我。」、「（問：在場有沒有人說要租你的貨車？
  ）沒有。」、「他只是說帶我到他香蕉園有黃的香蕉。」、「
  （問：有沒有聽到當時和被告一起在場的年輕人問有無貨車可
  借的事情？）沒有。」、「（問：說要把香蕉批給你的人，確
  實是被告？）是。」、「（問：有無看到被告與另一個人交談
  ？）無。沒有什麼印象，另一個人沒什麼說話，很沈默。」等
  語，核與其於警詢及偵查中所證述情節相符。依證人戊○○上
  開證述情節，可知被告初遇戊○○時，始終係以香蕉園之所有
  人自居向戊○○兜售香蕉，則被告所辯係代該不詳男子尋找貨
  車搬運香蕉之情，已難採信。另被告於警詢中對於如何前往告
  訴人之香蕉園乙節，陳稱：「我是騎機車前往的，是那個開貨
  車的載雇主前往的。」（見偵查卷第3頁），竟與偵查中起初
  所言：「（問：請你搬香蕉的人是如何到現場？）我是自己騎
  機車，他怎麼去的我不知道。」（見偵查卷第36頁）及本院訊
  問時所供稱：「因為老胡要我找貨車，我問戊○○有無貨車，
  然後我騎摩托車載一個人，他說他有香蕉。」（見本院卷第87
  頁）等語均不相符。又被告於偵查中所陳：請其尋覓貨車之人
  係在新竹縣尖石鄉賣蔬果處遇到，戊○○亦是在該處找到云云
  （見偵查卷第36頁），亦與證人戊○○上開所述及被告於本院
  審理時所稱：係在「老胡的店」遇見貨主與戊○○之情有違。
  復佐以該名與被告、戊○○前往告訴人香蕉園之不詳男子，於
  抵達後即先行離去之事實，為被告及戊○○所一致陳明，則被
  告倘確係受託代覓搬運香蕉之貨車，豈有不留下其聯絡方法以
  索取報酬與費用之可能，詎被告始終無法說明委請其搬運香蕉
  之人之姓名、年籍或任何聯絡方式，顯與常情不符，益見被告
  上開辯解全屬無稽，毫無可採。從而，被告與該不詳男子，顯
  有竊盜之共同犯意聯絡，並利用不知情之戊○○搬運已遭不詳
  人士砍伐倒地但尚在告訴人實力支配下之香蕉6串等情，至堪
  認定。
(二)被告前揭在「九芎坪飲食店」外出言恐嚇告訴人之事實，已據
  告訴人於本院審理時指訴：被告發現伊對其拍照後，騎乘機車
  折返質問伊為何拍照，並掉頭一直尾隨伊，伊騎乘到永豐橋頭
  涼亭暫停，不到2分鐘被告即趕到，並下車欲打伊，伊看情形
  不對趕快繼續騎乘機車通過永豐橋至橋頭麵店內，因該處人很
  多，但被告仍騎車追來，且一靠近，二話不說即揮拳過來，伊
  閃開後，被告即恐嚇稱別在內灣被其碰到，不然要伊死得很難
  云云，並一直靠近伊，且突然動手打伊身體左、右各一次；爭
  執之後，伊進入麵店約半公尺，被告原欲進入，但該店老闆說
  要做生意，叫伊與被告去外面吵等情綦詳，核與其於警詢及偵
  查中所述情節大致相符。被告固以：當時係因恐遭告訴人誤認
  為竊賊，情急之下出手傷害乙○○，但無恐嚇行為云云為辯，
  然案發當時在該麵店內用餐之證人丙○○到院證稱：當日其與
  妻子、友人在店內用餐，看到告訴人與被告一前一後到達麵店
  ，說話之後即發生拉扯、爭執等語，以被告發現遭告訴人拍照
  後，一路尾隨告訴人至前述麵店，並徒手毆傷被害人乙節，既
  為被告所坦認，倘其確因急欲表明並非竊盜者方追蹤告訴人，
  則與告訴人言談時理應婉言解釋，縱自認受有誤解，衡情亦無
  反而與告訴人激烈爭執、拉扯，並出拳毆傷被告之可能，足見
  被告前來之目的要係警告、恫嚇告訴人，而非單純澄清誤會。
  。況被告與告訴人口角爭辯後，竟未能對於香蕉之來源心生懷
  疑，反而於返回「老胡的店」後，旋自行指示戊○○將竊得之
  香蕉運往無人居住之新竹縣橫山鄉內灣村內灣121號門口藏放
  ，其唯恐犯行遭查獲之心態昭昭甚明，故被告辯稱誤信該批香
  蕉來源正當之詞，毫無可信。故告訴人所指證被告追躡前來，
  並徒手毆打告訴人及以上述言詞恐嚇危害告訴人生命與身體安
  全等情，至符常理。且衡酌告訴人與被告素無冤仇，遭竊之香
  蕉價值不高且業已追回，自無甘冒偽證罪責再刻意誣指被告另
  犯恐嚇犯行之必要，是所為上開證言至堪採信。至於證人丙○○於本院雖證稱並無看見被告有毆打或恐嚇告訴人之行為，然
  其亦坦言：當時店內吵雜，被告與告訴人在店外言談之內容其
  聽不到，亦沒有全程目擊二人爭執經過，僅是偶爾看一下等語
  （見本院卷第67、69、70頁），則證人丙○○此部分所證並不
  足為有利於被告之認定。從而，被告於前揭時、地傷害及恐嚇
  告訴人之事實，亦堪認定。
(三)告訴人雖於本院證稱：93年11月11日當天13時許，伊前往香蕉
  園餵養家禽，看見香蕉樹倒了，是新砍過的痕跡，就把機車牽
  到農舍等候，不到5分鐘就看到貨車駛下香蕉園來，自車上下
  來兩名男子要拿取香蕉，其中一人為戊○○，伊見狀加以喝叱
  ，其中1人即開車逃跑，另1人爬上山坡至產業道路旁，之後伊
  爬到高處往下看，看到丁○○從產業道路騎機車上來到該部貨
  車停放之地點，3人就又下去搬運香蕉等語，與證人戊○○及
  被告所陳述搬運香蕉之情節及搬運人數似非相符。惟經本院就
  告訴人指認起初遭其出言制止之人為戊○○乙節所憑之依據詳
  予訊問，告訴人答稱係根據戊○○當天所著之草綠色汗衫，認
  定該名先前自貨車走下之2名男子之一為戊○○（見本院卷第
  80、85頁）。然告訴人所指草綠色汗衫形式之衣著並非罕見，
  告訴人於喝止該名男子搬運香蕉及於產業道路旁目睹駛離之戊○○所駕貨車駛過之時間，均甚為短暫，是否能清晰記憶該名
  男子之長相，並精確判斷二者為同一人，已非無疑。又告訴人
  於出言制止之同時，並未記憶該貨車車號，為告訴人所坦言，
  反觀本院卷附戊○○所有之貨車式樣亦至為普遍；復參諸告訴
  人見該貨車與不詳男子離開後，既曾爬上高處監看，顯然對於
  該部貨車之動態無法全程目擊，自難以確認被告與戊○○共同
  抵達前，告訴人所目睹之貨車及車上不詳姓名男子中之一人確
  實為戊○○。況證人戊○○既堅稱僅前往香蕉園一次，被告亦
  稱先前不認識戊○○，實不能率予認定戊○○與被告共同涉有
  竊盜罪嫌。此外，告訴人爬上高處後所拍攝之採證照片上，確
  實僅顯示貨車車斗後方站立有一人，詢之告訴人亦指稱：該人
  應是被告等語，而除此之外即未見其他人員在場，則證人戊○○與被告所一致陳稱：僅有彼等二人搬運香蕉乙節，難認係虛
  構。佐以被告前揭指證之案發時間為93年11月11日13時許，亦
  與本件實際案發時間有所差距，故告訴人首開指證情節，或係
  因時間久遠致記憶混淆，或係因情況急迫致有誤認，正確性存
  疑，尚非得採為本案認定事實之依據。另查，警方雖於新竹縣
  橫山鄉內灣村內灣121號門前查獲含告訴人失竊香蕉6串在內共
  21串香蕉，然告訴人既證稱：不確定其餘15串香蕉是否為其所
  有等語（見本院卷第83頁），自不能率予認定亦為被告所竊取
  ，公訴意旨認其餘15串香蕉均係告訴人所有遭被告竊得，亦非
  有據，均附此敘明。
(四)綜上所述，本件被告竊盜、傷害及恐嚇犯行，事證明確，應依
  法論科。
二被告在告訴人所有香蕉園中所竊取之香蕉6串，雖前經不詳人
  士砍伐倒地，但尚未搬離該香蕉園，則就告訴人而言，客觀上
  就該香蕉6串仍具有持有支配之關係，故被告破壞此一持有狀
  態而將之移入自己實力支配之下，核其此部分所為，係犯刑法
  第320條第1項之普通竊盜罪；至於其傷害及恐嚇告訴人之行為
  ，則係犯刑法第277條第1項之傷害罪、第305條之恐嚇危害安
  全罪。被告與該名真實姓名、年藉不詳成年男子間，就本件竊
  盜犯行，有犯意聯絡及行為分擔，為共同正犯。又渠等利用不
  知情之戊○○駕駛貨車載運所竊得之香蕉6串，均係間接正犯
  。被告所犯上開3罪間，犯意個別，罪名有異，應予分論併罰
  。至於被告所竊取之香蕉，固然前已遭不詳人士砍倒在地，且
  依卷附採證照片4張顯示遭砍伐香蕉樹之切口整齊（見本院卷
  第23、24頁），可見係以利刃為之，但因乏積極證據足認被告
  與砍伐香蕉之人有何犯意之聯絡或行為之分擔，且除告訴人於
  本院審理時指證被告與戊○○帶有鐮刀外，亦無其他證據堪以
  認定被告前往行竊時確曾攜帶兇器，自難論以刑法第321條第1
  項第3款之攜帶兇器竊盜罪，附此敘明。又被告前於90年間，
  因違反毒品危害防制條例案件經本院以89年度竹東簡字第253
  號判處有期徒刑5月確定，並於91年4月16日易科罰金執行完畢
  ，有臺灣高等法院被告前案紀錄表1份附卷可稽，其於上開有
  期徒刑執行完畢後5年內，再犯本件有期徒刑以上之前揭3罪，
  均為累犯，應各依刑法第47條規定加重其刑。末以本案被告年
  富力強，不思循正當途徑獲取財富，率爾利用他人遂行其竊盜
  犯行，且於犯罪遭發現後，不知懸崖勒馬，反而追躡告訴人施
  以傷害及恐嚇，惡性重大；且犯罪後均避重就輕，僅坦承事證
  明確之傷害罪，其餘犯行則一概飾詞狡辯，絲毫未見悔改之意
  ，故其所竊得之物財產價值雖屬不高，但仍不宜輕縱，故本院
  審酌上情，分別量處如主文所示之刑，並合併定其應執行刑，
  以示懲儆。
三公訴意旨另以被告於事實欄所述時間追蹤被告至「九芎坪飲食
  店」時，因欲湮滅罪證，試圖奪取告訴人身上之照相機，對於
  告訴人施以前述經本院論處罪刑之傷害及恐嚇等強暴、脅迫行
  為，惟因告訴人極力抵抗而未得逞，因認被告涉有刑法第329
  條之準強盜罪嫌，無非係以告訴人於警詢及偵查中之指訴為論
  據。經查，告訴人於本院審理時，明確證述：「（問：被告還
  有無要搶你相機？）他沒有動手搶我相機。」、「（問：有無
  曾經伸手要抓你的相機？）沒有，他有要抓我，但是沒有特別
  意識到他要抓我的相機。」、「（問：只是一直逼近你？）是
  。」（見本院卷第79、84頁）等語。至於告訴人固曾於警詢、
  偵查中陳稱被告曾試圖奪取其身上之相機，然其已於本院訊問
  時表明：「... 當時偵查中我說拉扯中我不知道被告是否要拉
  我的相機。」、「（問：你當時也不確定？）是，因為相機在
  我胸口。」等語，故公訴人執此認定被告涉有準強盜罪嫌，即
  嫌無據。此外，復查無其他證據證明被告確有公訴人所指此部
  分犯行，惟公訴意旨認此部分與前揭論罪科刑之竊盜罪間，有
  高度行為與低度行為之吸收關係，為法律上之一罪，爰不另為
  無罪之諭知。
據上論斷，應依刑事訴訟法第299條第1項前段，刑法第28條、第
320條第1項、第277條第1項、第305條、第51條第1項第5款、第
47條，罰金罰鍰提高標準條例第1條前段，判決如主文。
本案經檢察官邱巧寧到庭執行職務。
中　　華　　民　　國　　94　　年　　11　　月　　18　　日
              刑事第二庭  審判長法  官   王銘勇
                                法  官   方鴻愷
                                法  官   鄭子俊
以上正本證明與原本無異。
如不服本判決，應於送達後10日內向本院提出上訴狀。
中　　華　　民　　國　　94　　年　　11　　月　　18　　日
                                書記官 　沈藝珠
附錄本案論罪科刑法條全文：
刑法第320條
意圖為自己或第三人不法之所有，而竊取他人之動產者，為竊盜
罪，處5年以下有期徒刑、拘役或500元以下罰金。
意圖為自己或第三人不法之利益，而竊佔他人之不動產者，依前
項之規定處斷。
前二項之未遂犯罰之。
刑法第277條
傷害人之身體或健康者，處3年以下有期徒刑、拘役或1千元以下
罰金。
犯前項之罪因而致人於死者，處無期徒刑或7年以上有期徒刑；
致重傷者，處3年以上10年以下有期徒刑。
刑法第305條
以加害生命、身體、自由、名譽、財產之事，恐嚇他人致生危害
於安全者，處2年以下有期徒刑、拘役或300元以下罰金。
